【裁判字號】    97,訴,3188
【裁判日期】    980331
【裁判案由】    確認之訴
【裁判全文】
臺灣臺中地方法院民事判決  97年度訴字第3188號
原      告  甲○○
被      告  乙○○
上當事人間確認之訴等事件，本院未經言詞辯論，判決如下：
    主      文
原告之訴駁回。
訴訟費用原告負擔。
    事實及理由
一、本件原告起訴原聲明求為：「確認被告於民國84年3月15日
    至84年5月11日之偵查及起訴，因遭脅迫無效。而84年1月11
    日第4次偵查庭憑陳中全律師庭呈答辯狀證而諭知原告無犯
    嫌之結果等同不起訴有效」之判決，嗣於訴狀未送達被告前
    ，原告於97年11月12日具狀表示變更其聲明求為：「（1）
    先位部分：確認被告於84年5月11日因以隱匿有利原告之答
    辯狀證，始騙得檢察長誤准公訴之文書作成，顯非公訴法定
    程式作成，故自始無效之文書法律關係不成立。（2）備位
    部分：被告應給付原告新台幣（下同）10萬元，及自84年3
    月15日起至清償日止，按週年利率百分之5計算利息」之判
    決，合於民事訴訟法第255條第1項之規定，自為法之所許，
    合先敘明。
二、本件原告起訴意旨如附件一起訴狀及陳報明確訴之聲明狀所
    載。
三、按原告之訴，依其所訴之事實，在法律上顯無理由者，法院
    得不經言詞辯論，逕以判決駁回之，民事訴訟法第249條第2
    項定有明文。而所謂「原告之訴，依其所訴之事實，在法律
    上顯無理由者」，係指依原告於訴狀內記載之事實觀之，在
    法律上顯然不能獲得勝訴之判決者而言，最高法院62年台上
    字第845號判例參照。復按，確認法律關係之訴，非原告有
    即受確認判決之法律上利益者，不得提起之；確認證書真偽
    或為法律關係基礎事實存否之訴，亦同，為同法第247條第1
    項所明定。又得為確認之訴之標的者，應以私法上之法律關
    係為限。並以確認現在之法律關係為限，如已過去或將來應
    發生之法律關係，則均不得為此訴之標的。且如因基於國家
    統治權之作用而生者，乃係公法上之法律關係，對之如有爭
    執，應循另一途徑，謀求救濟，不能為確認之訴之訴訟標的
    ，亦經最高法院49年臺上字第1813號及70年臺上字第1042號
    判例闡釋甚明。經查：
（一）就原告先位聲明部分：
 （1）依原告所訴之事實，無非主張身為檢察官之被告就其偵查
      所得結果，曾於84年1月11日偵查庭時諭知原告不成立誣
      告及誹謗罪嫌。惟嗣因被告遭脅迫，並隱匿訴外人陳中全
      律師於84年1月11日所提出有利於原告之答辯狀證，竟於
      84年3月15日以原告犯嫌重大為由，將原告予以羈押，並
      於同年5月11日騙使檢察長陷於錯誤用印，作成提起公訴
      之文書，而對原告提起公訴，因其文書非依公訴法定程式
      作成，自始無效，故訴請確認公訴文書違法失效，即非公
      訴法定程式作成之文書法律關係不成立云云。
 （2）惟查，國家為保障公私合法權益，並維護社會安寧秩序，
      設置檢察機關（檢察署）及人員（檢察官），職司追訴犯
      罪（即代表國家以客觀立場行使追訴權），刑事訴訟繫屬
      因起訴送審而告開始。檢察官代表國家追訴犯罪，經偵查
      結果，認已具備客觀嫌疑及訴訟要件者，即應提起公訴（
      參見刑事訴訟法第251條），以開啟刑事訴訟程序，此為
      檢察官職責所在，是為起訴法定原則。雖檢察官於其執行
      檢察官職務時，於檢察系統內，受檢察一體原則支配，須
      服從各級檢察長之指揮監督命令（法院組織法第64條參照
      ）。然檢察官提起公訴，為訴訟行為之一種，其目的在訴
      由法院以裁判方式確定具體刑罰權之有無及其範圍，故檢
      察官依其偵查所得之證據，認被告有犯罪嫌疑，而依刑事
      訴訟法第264條第1項規定，向管轄法院提出起訴書，載明
      被告姓名、年籍、住居所及其他足資辨別之特徵資料，併
      其犯罪事實、證據及所犯法條，即發生提起公訴之效力。
      是被告基於執行其檢察官職務，依偵查所得證據，足認原
      告涉嫌犯罪，而擬具起訴書，提出於管轄法院後，依據上
      開說明，即可謂已合法提起公訴，發生訴訟繫屬之效力，
      受訴法院並因此負有審判之義務。故而，縱使起訴書有記
      載欠詳，或被告於提起公訴前，未依檢察機關內部之規定
      ，將起訴書連同卷證一併送交檢察長審閱，抑或是有如原
      告所指隱匿訴外人陳中全律師於84年1月11日所提出有利
      於原告之答辯狀證，而於同年5月11日使檢察長誤為用印
      ，作成提起公訴之文書等情事，僅須其起訴書足以表明起
      訴範圍，即難遽認為違背程式。故原告主張被告於84年5
      月11日因隱匿有利原告之答辯狀證，騙使檢察長誤准公訴
      之文書作成，顯非公訴法定程式作成，自始無效，其非依
      法定程序作成之文書法律關係不成立云云，於法顯屬無據
      。
 （3）更何況民事訴訟法第247條第1項所謂確認證書之真偽，係
      指確認證書是否為作成名義人作成之謂，確認證書真偽之
      訴，其標的應限於證明某法律關係存在之證書，如該證書
      並非證明某法律關係之存在，不許當事人任意提起確認證
      書真偽之訴。查檢察官提起公訴，因係要式訴訟行為，故
      依刑事訴訟法第264條第1項規定，應由檢察官向管轄法院
      提出起訴書，由此足見此項起訴書並非民事訴訟法第247
      條第1項所指資以證明私法上法律關係存在之證書，故而
      ，自無許對之提起確認真偽之訴之餘地。且原告於本件訴
      訟所指之「非公訴法定程式作成之文書法律關係」，亦非
      屬私法上之法律關係，是揆之首開規定及判例意旨，依法
      自不能為確認之訴之訴訟標的。是原告所為此部分先位聲
      明之請求，顯非正當，不應准許。
（二）就原告備位聲明部分：
 （1）又原告固另主張被告因屈服同僚施壓，始隱匿訴外人陳中
      全律師於84年1月11日所提出有利於原告之答辯狀證，而
      將原告提起公訴，因法官誓死不查還原告公道，纏訟達14
      年，構成民法第186條所定損害賠償責任云云，並據以備
      位聲明求為命被告應給付原告10萬元，及自84年3月15日
      起至清償日止，按週年利率百分之5計算利息之判決。
 （2）惟按，「公務員因故意違背對於第三人應執行之職務，致
      第三人受損害者，負賠償責任。其因過失者，以被害人不
      能依他項方法受賠償時為限，負其責任。前項情形，如被
      害人得依法律上之救濟方法，除去其損害，而因故意或過
      失不為之者，公務員不負賠償責任」，民法第186條定有
      明文。觀之原告此部分所訴之事實，無非主張被告濫用職
      權將其提起公訴，應負民法第186條第1項所定公務員之侵
      權責任云云。然被告基於執行檢察官職務，依偵查所得證
      據認被告涉有犯罪嫌疑，而對原告提起公訴，形式上實難
      認有何違法情事。更何況，縱使確有原告所指不當起訴情
      形，原告亦得依法於受訴之刑事法院，提出有利於己之主
      張並聲明證據，由刑事法院調查審認，以使自己獲致有利
      之裁判結果。乃被告竟不此之圖，遽又指摘刑事法院法官
      均不調查，致纏訟達14年，而請求被告應賠償10萬元及加
      給法定遲延利息，核與民法第186條第2項之規定有違，顯
      無理由，不應准許。
四、綜上所述，本件原告之訴，依其所訴之原因事實，在法律上
    既顯無理由，則本院自得不經言詞辯論，逕以判決駁回其訴
    。
五、據上論結，本件原告之訴為顯無理由，依民事訴訟法第78
    條，判決如主文。
中    華    民    國    98    年    3    月    31    日
                  民事第二庭    法  官  吳美蒼
正本係照原本作成。
如對本判決上訴，須於判決送達後20日內向本院提出上訴狀。
中    華    民    國    98    年    3    月    31    日
                                書記官


司法院資訊處製作；財團法人民間司法改革基金會備份。
